【裁判字號】    98,訴,563
【裁判日期】    980630
【裁判案由】    違反毒品危害防制條例
【裁判全文】
臺灣屏東地方法院刑事判決               98年度訴字第563號
公  訴  人  臺灣屏東地方法院檢察署檢察官
被      告  甲○○
                    現在臺灣屏東監獄竹田分監執行中
上列被告因違反毒品危害防制條例案件，經檢察官提起公訴（98
年度毒偵字第371 號），被告就被訴事實為有罪之陳述，本院裁
定行簡式審判程序，判決如下：
    主  文
甲○○施用第一級毒品，累犯，處有期徒刑壹年。扣案之第一級
毒品海洛因壹包（驗後淨重零點零伍捌公克）沒收銷燬，扣案之
注射針筒壹支沒收。
    事  實
一、甲○○前曾於民國96年間因詐欺案件，經臺灣臺中地方法院
    以96年度中簡字第2741號判決判處有期徒刑6 月，減為有期
    徒刑3 月確定，甫於97年4 月27日執行完畢。另其於90年間
    因施用毒品案件，經臺灣高雄少年法院裁定送觀察、勒戒後
    ，認無繼續施用毒品傾向，於90年9 月28日觀察、勒戒執行
    完畢釋放，由臺灣高雄少年法院以90年度少調字第1386號裁
    定不付審理確定；復於93年間因施用毒品案件，經本院以93
    年度訴字第351 號判決判處有期徒刑8 月、4 月，應執行有
    期徒刑10月確定，於94年5 月31日執行完畢。詎甲○○猶不
    知悛悔，復基於施用第一級毒品海洛因之犯意，於98年3 月
    3 日18、19時許，在屏東縣屏東市田中四橫巷9 號，以將第
    一級毒品海洛因加水再以注射針筒注入體內之方式，施用第
    一級毒品海洛因1 次，嗣於98年3 月4 日凌晨0 時15分許，
    在上址，因前犯施用毒品案件未到案執行經通緝後為警逮捕
    ，並扣得第一級毒品海洛因1 包（驗後淨重0.058 公克）及
    其所有供施用毒品用之注射針筒1 支，甲○○乃坦承施用毒
    品並同意採尿送驗而查獲。
二、案經屏東縣政府警察局屏東分局報請臺灣屏東地方法院檢察
    署檢察官偵查起訴。
    理  由
一、本件被告甲○○所犯係死刑、無期徒刑、最輕本刑為3 年以
    上有期徒刑以外之罪，其於準備程序中就被訴事實為有罪之
    陳述，經法官告知簡式審判程序之旨，並聽取當事人之意見
    後，本院認為適宜由受命法官獨任進行簡式審判程序。
二、上揭事實，業據被告甲○○於警詢時、偵查中及本院審理時
    坦承不諱，且被告為警所採集之尿液檢體，經送請臺灣檢驗
    科技股份有限公司以酵素免疫分析法及氣相層析質譜儀法檢
    驗，結果呈嗎啡陽性反應，有該公司濫用藥物尿液檢驗報告
    1 紙在卷足憑（見偵卷第15頁），並有注射針筒1 支及白色
    粉末1 包扣案可稽，而該白色粉末（驗後淨重0.058 公克）
    經送請高雄市立凱旋醫院以化學呈色法及氣相層析質譜儀法
    檢驗，檢出第一級毒品海洛因成分，有該院濫用藥物成品檢
    驗鑑定書附卷可稽（見偵卷第14頁），堪信被告上開自白確
    與事實相符。按施用第一、二級毒品為犯罪行為，毒品危害
    防制條例第10條定有處罰明文，故施用第一、二級毒品者，
    依前揭規定本應科以刑罰，惟基於刑事政策，對合於一定條
    件之施用者，則依同條例第20條、第23條之規定，施以觀察
    、勒戒及強制戒治之保安處分，又毒品危害防制條例於92年
    7 月9 日修正公布，自93年1 月9 日施行，其中第20條、第
    23條將施用毒品之刑事處遇程序，區分為「初犯」及「5 年
    內再犯」、「5 年後再犯」，依其立法理由之說明：「初犯
    」，經觀察、勒戒或強制戒治後，應為不起訴處分或不付審
    理之裁定；經觀察、勒戒或強制戒治執行完畢釋放後，「5
    年內再犯」者，因其再犯率甚高，原實施之觀察、勒戒及強
    制戒治既已無法收其實效，爰依法追訴或裁定交付審理，至
    於經觀察、勒戒或強制戒治執行完畢釋放後，「5 年後再犯
    」者，前所實施之觀察、勒戒或強制戒治已足以遮斷其施用
    毒品之毒癮，為期自新及協助其斷除毒癮，仍適用「初犯」
    規定，先經觀察、勒戒或強制戒治之程序，從而依修正後之
    規定，僅限於「初犯」及「5 年後再犯」2 種情形，始應先
    經觀察、勒戒或強制戒治程序。倘被告於5 年內已再犯，經
    依法追訴處罰，縱其第3 次（或第3 次以上）再度施用毒品
    之時間，在初犯經觀察、勒戒或強制戒治執行完畢釋放5 年
    以後，已不合於「5 年後再犯」之規定，且因已於「5 年內
    再犯」，顯見其再犯率甚高，原實施觀察、勒戒或強制戒治
    ，已無法收其實效，即應依該條例第10條處罰（最高法院97
    年度第5 次刑事庭會議決議意旨參照），查被告前因施用毒
    品案件，有如上開事實欄所示觀察、勒戒完畢，且於觀察、
    勒戒執行完畢後5 年內，再犯施用毒品罪受科刑判決並執行
    完畢等情，有臺灣高等法院被告前案紀錄表在卷可稽，則被
    告再犯本件施用毒品罪，依據上開說明，自應依法論罪科刑
    。
三、查海洛因為毒品危害防制條例第2 條第2 項第1 款明定之第
    一級毒品，不得持有及施用，核被告甲○○所為，係犯毒品
    危害防制條例第10條第1 項之施用第一級毒品罪。其施用前
    、後持有第一級毒品海洛因之低度行為，應為其施用第一級
    毒品海洛因之高度行為所吸收，不另論罪。又被告曾於96年
    間因詐欺案件，經臺灣臺中地方法院以96年度中簡字第2741
    號判決判處有期徒刑6 月，減為有期徒刑3 月確定，甫於97
    年4 月27日執行完畢等情，有臺灣高等法院被告前案紀錄表
    1 份在卷可稽，其於受徒刑之執行完畢，5 年以內故意再犯
    本件有期徒刑以上之罪，為累犯，應依刑法第47條第1 項之
    規定加重其刑。爰審酌被告前經觀察、勒戒後，仍未戒斷其
    施用毒品之惡習，並參酌其素行狀況、犯罪之動機、目的、
    手段、所生戕害其身心情形及犯罪後坦承犯行，態度尚非惡
    劣等一切情狀，量處如主文所示之刑，以資懲儆。扣案之第
    一級毒品海洛因1 包（驗後淨重0.058 公克），係查獲之毒
    品，已如上述，應依毒品危害防制條例第18條第1 項前段之
    規定，沒收銷燬之；扣案之注射針筒1 支，係被告所有，供
    其施用第一級毒品海洛因犯行所用之物，業據其供明在卷，
    應依刑法第38條第1 項第2 款之規定，宣告沒收之。
據上論斷，應依刑事訴訟法第299 條第1 項前段、第273 條之1
第1 項，毒品危害防制條例第10條第1 項、第18條第1 項前段，
刑法第11條、第47條第1 項、第38條第1 項第2 款，判決如主文
。
本案經檢察官廖華君到庭執行職務。
中    華    民    國    98    年    6     月    30    日
                  刑事第五庭    法  官  林家聖
以上正本證明與原本無異。
如不服本判決應於收受判決後10日內向本院提出上訴書狀，並應
敘述具體理由；其未敘述上訴理由者，應於上訴期間屆滿後20日
內向本院補提理由書（均須按他造當事人之人數附繕本）「切勿
逕送上級法院」。
中    華    民    國    98    年    6     月    30    日
                                書記官  陳蓉柔
附錄本判決論罪科刑法條全文：
毒品危害防制條例第10條第1項
施用第一級毒品者，處六月以上五年以下有期徒刑。


司法院資訊處製作；財團法人民間司法改革基金會備份。
